【裁判字號】    98,訴,522
【裁判日期】    980522
【裁判案由】    毒品危害防制條例
【裁判全文】
臺灣基隆地方法院刑事判決               98年度訴字第522號
公  訴  人  臺灣基隆地方法院檢察署檢察官
被      告  乙○○
上列被告因違反毒品危害防制條例案件，經檢察官提起公訴（98
年度偵字第1350號、98年度毒偵字第801 號），被告並為有罪陳
述，本院合議庭乃裁定由受命法官獨任以簡式審判程序進行審理
，並判決如下：
    主  文
乙○○施用第一級毒品，累犯，處有期徒刑玖月。扣案之第一級
毒品海洛因壹包（驗餘後淨重零點壹肆捌肆公克）併同無從與之
完全析離之分裝袋壹只，均沒收銷燬。
    事  實
一、前案紀錄：
  (一)乙○○前因初犯施用毒品案件，經觀察、勒戒後，認有繼續
    施用毒品之傾向，經法院裁定續為強制戒治，俟民國93年5
    月24日始因停止戒治併付保護管束而經釋放出所；93年11月
    25日管束期滿未經撤銷而完成其毒癮戒斷療程，並由臺灣基
    隆地方法院檢察署檢察官於93年11月30日，以93年度戒毒偵
    字第67號為不起訴處分確定。
  (二)其後，又於前揭(一)所述強制戒治執行完畢以後之五年以內，
    再犯施用毒品案件（二犯施用毒品案件；施用毒品時間：93
    年12月底某日、94年1 月22日），由臺灣基隆地方法院檢察
    署檢察官提起公訴，經本院於94年5 月5 日，以94年度訴字
    第279 號判決有期徒刑八月確定，94年7 月14日發監執行、
    95年3 月13日執行完畢（構成累犯）。
  (三)繼而復分別因(甲)三犯施用毒品案件，由臺灣基隆地方法院檢
    察署檢察官提起公訴，經本院於96年3 月21日，以96年度訴
    字第131 號判決有期徒刑十月，暨於96年8 月10日，以96年
    度聲減字第1171號裁定減為有期徒刑五月確定；(乙)四犯施用
    毒品案件，由臺灣基隆地方法院檢察署檢察官提起公訴，經
    本院於96年10月30日，以96年度訴字第758 號判決有期徒刑
    十月確定。所犯(甲)(乙)二案則經合併定刑為有期徒刑一年二月
    （本院96年度聲字第843 號裁定），迨97年11月14日始因上
    開刑期悉已執畢而經釋放出監（構成累犯）。
二、本案事實：
    乙○○猶不思戒除毒癮，復基於同時施用第一級毒品海洛因
    及第二級毒品甲基安非他命之犯意，於98年3 月15日下午6
    時，在基隆市○○區○○路14號4 樓住處，將海洛因及甲基
    安非他命混摻研磨再捲入香煙內點火燃燒使生霧化白煙再以
    口鼻吸食，藉以同時施用第一級毒品海洛因暨第二級毒品甲
    基安非他命1 次。乃為警於98年3 月16日下午3 時40分，在
    基隆市○○區○○路181 號附近盤檢查獲，並扣得乙○○所
    有之第一級毒品海洛因1 包（驗餘後淨重0.1484公克），經
    採其尿液送驗，結果呈嗎啡（海洛因代謝後尿液檢出成份）
    、甲基安非他命陽性反應。
三、案經基隆市警察局第二分局移送臺灣基隆地方法院檢察署檢
    察官偵查起訴。
    理  由
壹、程序事項
    本案被告乙○○所犯者非為死刑、無期徒刑、最輕本刑為三
    年以上有期徒刑之罪或高等法院管轄之第一審案件，其於準
    備程序進行中，先就被訴事實為有罪之陳述，經告知其簡式
    審判程序之旨，並聽取公訴人、被告之意見後，本院業已依
    刑事訴訟法第二百七十三條之一第一項規定，裁定由受命法
    官獨任以簡式審判程序進行本案之審理。
貳、實體事項
一、前揭事實業據被告乙○○於本院審理時坦承在卷，且有被告
    所有之第一級毒品海洛因1 包（驗餘後淨重0.1484公克）扣
    案暨交通部民用航空局航空醫務中心98年3 月31日航藥鑑字
    第0981626 號毒品鑑定書1 紙在卷可佐。又被告為警查獲所
    採集之尿液檢體，經送請臺灣尖端先進生技醫藥股份有限公
    司以氣相層析質譜儀法為確認檢驗之結果，呈嗎啡（海洛因
    代謝後尿液檢出成份）、甲基安非他命陽性反應，此亦有臺
    灣尖端先進生技醫藥股份有限公司98年3 月27日濫用藥物檢
    驗報告1 份，暨足與上開檢驗報告相對應之尿液檢體對照表
    1 件在卷可憑；參之以酵素免疫分析或薄層定性分析等方式
    為初步篩檢者，檢驗結果雖有相當程度偽陽性之可能，然以
    氣（液）相層析、質譜分析之儀器為交叉確認者，檢驗結果
    出現偽陽性之機率則極低，因而具有公信力，核足為對涉嫌
    人不利之認定；尤以「毒品施用後於尿液、血液中可檢出之
    最大時限，與施用劑量、施用頻率、施用方式、施用者飲水
    量之多寡、個人體質、代謝情況、檢體收集時間點及所用檢
    測方法之靈敏度等因素有關，因個案而異。依據Clarke's I
    solation Identification of Drugs第二版記載，血液中藥
    物之半衰期（濃度減半所需時間）分別為古柯鹼0.7-1.5 小
    時、海洛因3 分鐘（其代謝物為嗎啡2-3 小時）、嗎啡2-3
    小時、大麻20-36 小時、安非他命12小時（當尿液偏酸性時
    ，為4-8 小時）、甲基安非他命9 小時、Ketamine 2-4小時
    ，而MDMA約8.49小時。一般於尿液中可檢出之最大時限，古
    柯鹼為施用後1-4 天、海洛因2-4 天、嗎啡2-4 天、大麻1-
    10天、安非他命1-4 天、甲基安非他命1-5 天、MDMA1-4 天
    、MDA 1-4 天、Ketamine2-4 天。」此復曾經行政院衛生署
    藥物食品檢驗局以92年7 月23日管檢字第0920005609號函釋
    在案。勾稽以觀，足見被告於本院審理時之任意性自白，與
    事實相符，堪可採信。再者，被告查有如本判決事實欄一所
    載施用毒品之前案紀錄。觀諸卷附臺灣高等法院被告前案紀
    錄表、不起訴處分書、刑事判決內容即明。從而，本案事證
    明確，參照最高法院97年9 月9 日97年度第5 次刑事庭會議
    二決議意旨，被告於初犯施用毒品案件之五年以內，再犯施
    用毒品之犯行，堪可認定，應依法論科。
二、論罪科刑：
  (一)查海洛因、安非他命類分別係毒品危害防制條例所列管之第
    一級、第二級毒品，此為該條例第二條第二項第一款、第二
    款所明定。按犯毒品危害防制條例第十條之罪（施用毒品罪
    ）者，檢察官應聲請法院裁定，令被告入勒戒處所觀察、勒
    戒，經勒戒處所陳報，認受觀察、勒戒人無繼續施用毒品傾
    向者，應即釋放，並為不起訴之處分；認有繼續施用毒品傾
    向者，即應聲請法院裁定令入戒治處所強制戒治，俟強制戒
    治期滿釋放，再為不起訴之處分。惟依上揭規定觀察勒戒或
    強制戒治執行完畢釋放後，五年內再犯毒品危害防制條例第
    十條之罪（施用毒品罪）者，檢察官即應依法追訴，毒品危
    害防制條例第二十條第一項、第二項、第二十三條第二項分
    別定有明文。
  (二)核被告於初犯施用毒品案件以後之五年以內，再犯施用第一
    級毒品海洛因、第二級毒品甲基安非他命之行為如本判決事
    實欄二之所載，各係犯毒品危害防制條例第十條第一項之施
    用第一級毒品罪及同條第二項之施用第二級毒品罪。被告施
    用毒品前、後持有第一級毒品海洛因、第二級毒品甲基安非
    他命之低度行為，應為其施用第一級、第二級毒品之高度行
    為所吸收，不另論罪。
  (三)查起訴書雖誤繕被告施用毒品之時間、地點，然此業據蒞庭
    檢察官於未變動其社會基本事實同一性之前提下，當庭更正
    如本判決事實欄之所載，此有本院審判筆錄在卷可稽；核此
    更正範圍，亦無礙於原起訴所特定之事實。本於檢察一體之
    原則，本院當以蒞庭檢察官所到庭更正者，為起訴所指之犯
    罪時、地。
  (四)被告於98年3 月15日下午6 時，將海洛因及甲基安非他命混
    摻研磨再捲入香煙內點火燃燒使生霧化白煙再以口鼻吸食，
    同時施用第一級毒品海洛因暨第二級毒品甲基安非他命，觸
    犯構成要件不相同之法條罪名，為異種想像競合犯，應依刑
    法第五十五條規定，從一較重之毒品危害防制條例第十條第
    一項之施用第一級毒品罪名處斷。
  (五)被告查有如本判決事實欄一(二)(三)所載之犯罪科刑及刑之執行
    情形，此有臺灣高等法院被告前案紀錄表在卷可考。乃於前
    案有期徒刑執行完畢或受一部之執行而赦免後，五年以內，
    故意再犯本起最重本刑有期徒刑以上之罪，為累犯，應依刑
    法第四十七條第一項規定，加重其刑。
  (六)本院審酌被告犯罪之動機、吸食頻率、曾有施用毒品之前科
    仍不知戒除，兼以被告犯後坦承犯行而表悛悔之犯後態度，
    及其本案所為雖對己身健康戕害甚鉅，然其究非可與侵害他
    人法益之犯罪行為等量齊觀，尤以之於此類「施用毒品」之
    行為人而言，毒品危害防制條例之立法目的亦非重在嚴懲，
    而係重在彼等「病患性」行為之矯治等一切情狀，認公訴人
    就本案具體求處有期徒刑一年二月（參見本院審判筆錄第5
    頁），猶嫌過重，爰量處如主文所示之刑，以期相當。
  (七)扣案之白色粉末1 包（驗餘後淨重0.1484公克），核屬毒品
    危害防制條例第二條第一項所列管之第一級毒品海洛因，有
    交通部民用航空局航空醫務中心98年3 月31日航藥鑑字第09
    81626 號毒品鑑定書1 紙附卷足考，併同無從與之完全析離
    之分裝袋1 只，均應依毒品危害防制條例第十八條第一項前
    段規定，宣告沒收併銷燬如主文之所示。
據上論斷，應依刑事訴訟法第二百七十三條之一第一項、第二百
九十九條第一項前段，毒品危害防制條例第二十三條第二項、第
十條第一項、第二項、第十八條第一項前段，刑法第十一條、第
五十五條、第四十七條第一項，判決如主文。
本案經檢察官甲○○到庭執行職務。
中    華    民    國    98    年    5     月    22    日
                  刑事第四庭法  官  王慧惠
以上正本證明與原本無異。
如不服本判決應於收受送達後10日內向本院提出上訴書狀，並應
敘述具體理由；其未敘述上訴理由者，應於上訴期間屆滿後20日
內向本院補提理由書 (均須按他造當事人之人數附繕本)「切勿
逕送上級法院」。
中    華    民    國    98    年    5     月    22    日
                            書記官  王一芳
附錄論罪法條：
毒品危害防制條例第10條第1 項、第2 項
施用第一級毒品者，處6 月以上5 年以下有期徒刑。
施用第二級毒品者，處3 年以下有期徒刑。


司法院資訊處製作；財團法人民間司法改革基金會備份。
